臺灣彰化地方法院民事裁定
110年度消債更字第112號
聲  請  人  
即  債務人  林忻慧  

代  理  人  王慧凱律師(法扶律師)
上列聲請人因消費者債務清理事件聲請更生，本院裁定如下：
    主  文
債務人甲○○自民國111年3月17日下午4時起開始更生程序，並命
司法事務官進行本件更生程序。
    理  由
一、按債務人不能清償債務或有不能清償之虞者，得依本條例所
    定更生或清算程序，清理其債務；債務人無擔保或無優先權
    之債務總額未逾新臺幣（下同）1,200 萬元者，於法院裁定
    開始清算程式或宣告破產前，得向法院聲請更生；消費者債
    務清理條例（下稱消債條例）第 3 條、第 42 條第 1 項分
    別定有明文；債務人之清償能力係處於流動性狀態，聲請時
    與法院裁定時之清償能力未必一致，應以法院裁定時為判斷
    基準時。次按債務人對於金融機構負債務者，在聲請更生或
    清算前，應向最大債權金融機構請求協商債務清償方案，或
    向其住、居所地之法院或鄉、鎮、市、區調解委員會聲請債
    務清理之調解；消債條例第 151 條第 1 項亦有明文；此係
    採前置協商主義，是債務人於協商程序中，自應本於個人實
    際財產及收支狀況，依最大誠信原則，商討解決方案；如終
    究不能成立協商，於聲請更生或清算時，法院審酌上開條文
    所謂「不能清償或有不能清償之虞」，允宜綜衡債務人全部
    收支、信用及財產狀況，評估是否因負擔債務，而不能維持
    人性尊嚴之最基本生活條件，所呈報之各項支出，是否確屬
    必要性之支出，如曾有協商方案，其條件是否已無法兼顧個
    人生活之基本需求等情，為其判斷之準據。復按法院開始更
    生程序之裁定，應載明其年、月、日、時，並即時發生效力
    ；前項裁定不得抗告，並應公告之；法院裁定開始更生或清
    算程序後，得命司法事務官進行更生或清算程序；消債條例
    第 45 條、第 16 條第 1 項前段亦分別定有明文。
二、本件聲請意旨略以：
　　聲請人積欠無擔保或無優先權債權人之債務共計新臺幣（下
    同）5,185,729 元，前與最大債權金融機構債權人兆豐國際
    商業銀行股份有限公司前置調解不成立。現從事理貨員工作
    之每月薪資約 21,000 元（時薪165元），現僅有中國人壽
    保單價值 689 元、國泰人壽保單價值 14,257 元、遠雄人
    壽保單價值 5,879 元、土地變價分割20萬元外，別無其它
    財產，每月必要生活費用約 18,350 元(債務人個人必要生
    活費用 14,350 元；扶養二名未成年子女僅負擔 4,000 元)
    ，且未經法院裁定開始清算程序或宣告破產，最近五年內亦
    未從事營業活動及二年內亦無國內外股票、期貨、基金或其
    他投資。因有不能清償債務之情事，爰請求准予裁定開始更
    生程序等語。
三、經查：
　㈠程序方面：
　　聲請人前與最大債權金融機構債權人兆豐國際商業銀行股份
    有限公司進行前置調解，惟調解不成立一節，業據本院依職
    權調閱本院110年度司消債調字第176號卷宗核閱無訛，是本
    件更生聲請符合消債條例第151條所定之前置協商要件。
　㈡聲請人之債務概況：
　　依債務人與各債權人之呈報，以及財團法人金融聯合徵信中
    心之回函，聲請人無擔保債務餘額合計為 5,185,729 元在
    前置調解卷第140頁可參。
　㈢聲請人之資力狀況：
　　債務人現從事理貨員工作之每月薪資約 21,000 元（時薪16
    5元），現僅有中國人壽保單價值 689 元、國泰人壽保單價
    值 14,257 元、遠雄人壽保單價值 5,879 元、土地變價分
    割20萬元外，別無其他有價值之財產，此有債務人之公司薪
    資袋、郵政存簿儲金簿、全國財產稅總歸戶財產查詢清單、
    綜合所得稅各類所得資料清單、本院民事執行處函，以及中
    國人壽、國泰人壽、遠雄人壽之保單價值證明書等影本，另
    有本院依職權調閱稅務電子閘門財產所得調件明細表、勞保
    資料及向財政部中區國稅局員林稽徵所函查綜合所得稅各類
    所得資料清單皆在卷可稽。
　㈣聲請人之支出狀況：
　　⒈按債務人必要生活費用，以最近一年衛生福利部或直轄市
      政府所公告當地區每人每月最低生活費 1.2 倍定之；受
      扶養者之必要生活費用，準用第一項規定計算基準數額，
      並依債務人依法應負擔扶養義務之比例認定之；債務人釋
      明更生期間無須負擔必要生活費用一部或全部者，於該範
      圍內，不受最低數額限制；債務人證明確有必要支出者，
      不受最高數額及應負擔比例之限制；消債條例第 64 條之
       2 第 1 項至第 3 項定有明文。
　　⒉本件債務人主張每月必要支出約 18,350 元(債務人個人必
      要生活費用14,350元；扶養二名未成年子女負擔4,000元)
      ，有戶籍謄本在卷可參。是依民法第 1114 條、第 1115 
      條第 1 項至第 3 項、第 1117 條之規定意旨，以及衛生
      福利部公布每人每月最低生活費用支出標準之 1.2 倍計
      算民國111年臺灣每人每月最低生活費用約為 17,076 元
      （計算式：14,230元1.2＝17,076元），則聲請人主張其
      個人必要生活費用為 14,350 元、扶養二人費用僅負擔 4
      ,000 元，合計每月必要支出為 18,350 元，乃合理且必
      要之費用，於法有據。
　㈤依上所述，聲請人每月薪資所得約 21,000 元，扣除其每月
    必要支出 18,350 元後，僅餘 2,650 元可供清償所積欠之
    債務，而其它財產僅 220,825 元，對照其所負之債務 5,18
    5,729 元，可認聲請人有不能清償債務之情事，遑論尚有利
    息及違約金待清償。是聲請人實有藉助更生制度調整其與債
    權人間之權利義務關係而重建其經濟生活之必要，洵可認定
    。
四、據上論結，本院綜合聲請人之清償能力，堪認聲請人客觀上
    對已屆清償期之債務有不能清償或難以清償之虞，又其所負
    無擔保或無優先權之債務未逾 1,200 萬元，且未經法院裁
    定開始清算程序或宣告破產。復查本件無消債條例第 6 條
    第 3 項、第 8 條或第 46 條各款所定駁回更生聲請之事由
    存在，則聲請人聲請更生，洵屬有據，應予准許。至聲請人
    於更生程序進行中，應說明就前揭財產是否一併納入更生方
    案；並提出足以為債權人會議可決或經法院認為公允之更生
    方案以供採擇。而司法事務官於進行本件更生程序、協助聲
    請人提出更生方案時，亦應依聲請人之薪資變化、社會常情
    及現實環境衡量聲請人之償債能力，並酌留其生活上應變所
    需費用，進而協助聲請人擬定允當之更生方案，始符消債條
    例重建債務人經濟生活之立法目的，附此敘明。
五、本件聲請更生事件，既已准許而即時生效，爰依消債條例第
    11條第1項、第45條第1項、第16條第1項，裁定如主文。
中　　華　　民　　國　　111 　年　　3 　　月　　17　　日
                  民事第四庭    法  官　李言孫
以上正本係照原本作成。
不得抗告。
中　　華　　民　　國　　111 　年　　3 　　月　　17　　日
                                書記官  梁永慶